【裁判字號】    97,智上,6
【裁判日期】    970930
【裁判案由】    損害賠償
【裁判全文】
臺灣高等法院民事判決                   97年度智上字第6號
上  訴  人    技志實業股份有限公司
                          4樓
法定代理人    甲○○
訴訟代理人    郭士功律師
              周志安律師
被  上訴人    回音企業有限公司
兼法定代理人  丁○○
被  上訴人    戊○○
              盈生實業有限公司
兼法定代理人  乙○○
被  上訴人    丙○○
共      同
訴訟代理人  陳啟桐律師
上列當事人間請求損害賠償事件，上訴人對於中華民國96年11月
30日臺灣士林地方法院95年度智字第33號第一審判決提起上訴，
本院於97年9月16日言詞辯論終結，判決如下：
    主    文
上訴駁回。
第二審訴訟費用由上訴人負擔。
    事    實    及    理    由
一、按當事人不得提出新攻擊或防禦方法，但對於在第一審已提
    出之攻擊或防禦方法為補充者，或是不許其提出顯失公平者
    ，不在此限，民事訴訟法第447條第1項第3、6款分別定有明
    文。上訴人於97年5月7日爭點整理狀提出被上訴人回音企業
    股份有限公司（下稱回音公司）名片、報價單、接單資料與
    電子郵件、訴外人京華商信事業有限公司（下稱京華公司）
    調查報告，核係補充第一審有關回音公司販賣產品之資料，
    如不許其提出將顯失公平，依上開規定應予准許。
二、上訴人主張略以：上訴人為新型第216186號「全金屬殼體
    BNC連接器」、新型第111262號「雙體式BNC連接器（第一追
    加）」（下合稱系爭專利）新型專利之專利權人，專利期間
    分別自民國（下同）92年12月11日起至103年5月7日止、86
    年6月11日起至96年7月12日止。被上訴人回音公司與盈生實
    業有限公司（下稱盈生公司）均以台北市○○區○○街22號
    2樓為營業所，盈生公司並在大陸地區設立訴外人「盈生（
    中山）電子有限公司」（下稱大陸盈生公司），由被上訴人
    丙○○擔任法定代理人。被上訴人丁○○、戊○○分別為回
    音公司法定代理人、董事，乙○○為盈生公司法定代理人，
    戊○○亦為該公司董事。丁○○、戊○○、乙○○、丙○○
    （下稱丁○○4人）於執行業務時，共謀侵害系爭專利，至
    遲於94年11月25日即由回音公司對外招攬訂單，經盈生公司
    交由大陸盈生公司擅自製造侵害上開專利之連接器產品。回
    音公司除在網際網路刊登廣告，並已出售訴外人以色列DATA
    JCE ELECTRONICS公司仿冒品達5999個，95年8月間，復出售
    編號「SB-142（2Xl）-F」、「SB- 142（2X1）- F」、「
    SB-142（2Xl）DF/RA /COVER」等仿冒品共45個予京華公司
    。丁○○4人共同侵害上訴人系爭專利，且違反保護他人之
    專利法，致上訴人營業收入減少逾新台幣（下同）1000萬元
    ，應與回音公司、盈生公司連帶賠償。爰依專利法第108 條
    、第84條、第85條第1項第2款、第3項及侵權行為法則，求
    為命被上訴人應連帶給付上訴人1000萬本息之判決（於原審
    聲明：被上訴人應連帶給付上訴人1000萬元本息。原審為上
    訴人敗訴判決，上訴人不服提起上訴）。並上訴聲明：(一)原
    判決廢棄。(二)被上訴人應連帶給付上訴人1000萬元，及自起
    訴狀繕本送達翌日起至清償日止按年息百分之五計算之利息
    。(三)願以現金或臺灣銀行無記名可轉讓定期存單供擔保，請
    准宣告假執行。
三、被上訴人則以：盈生公司、回音公司與大陸盈生公司係不同
    法人，各自營運，上訴人所指侵害系爭專利之仿冒品均係大
    陸盈生公司所製造，丁○○、戊○○、乙○○均無侵權行為
    之犯意連絡、行為分擔；何況，專利權具有屬地性，大陸盈
    生公司並未在台灣地區製造、使用、販賣、為販賣之要約或
    進口仿冒品，即不構成侵權行為，丙○○亦無侵權行為責任
    可言。95年8月間，回音公司雖出售侵害系爭專利之BNC連接
    器產品共45個予京華公司，但因上訴人未依專利法第79條、
    108條規定在專利物品或其包裝上標示專利證書號數，致被
    上訴人不知其為系爭專利之專利權人，無須負損害賠償責任
    等語，資為抗辯。並答辯聲明：上訴駁回。如受不利判決，
    願供擔保請准宣告免為假執行。
四、兩造不爭執事實：
  (一)上訴人為系爭專利權人，新型專利權期間分別自92年12月11
    日起至103年5月7日止，86年6月11日起至96年7月12日止。
    經原審95年度聲字第1876號保全證據事件於96年3月8日前往
    上訴人營業所勘驗，上訴人於專利產品或其包裝上並未標示
    專利證書號碼，僅在產品標示「PATENT PENDING」（指專利
    審查中）字樣。
  (二)95年8月間，回音公司販賣型號為「SB-142(2X1)-F」、「
    SB-142 (2X1)D-F」、「SB-142(2X1)DF/RA/COVER」等BNC連
    接器產品各15件予京華公司；上開產品侵害系爭專利之新型
    第111262號專利權。
  (三)回音公司與盈生公司原設址於台北市○○區○○街22號2樓
    。丁○○為回音公司法定代理人，乙○○為盈生公司法定代
    理人，戊○○在兩家公司均擔任董事。設於大陸地區廣東省
    中山市之大陸盈生公司，法定代理人為丙○○（乙○○之子
    ），係由盈生公司百分之百投資。
  (四)上訴人於95年11月2日通知被上訴人（不含丙○○）停止製
    造、販賣侵害系爭專利之商品。
五、本件爭點為：(一)丁○○4人執行公司業務時，是否共同侵害
    系爭專利而製造仿冒品？(二)回音公司刊登廣告並販賣仿冒品
    ，是否構成侵權行為？茲就兩造論點分述如下。
六、上訴人主張丁○○4人於執行回音公司與盈生公司業務時，
    共謀侵害系爭專利，推由大陸盈生公司生產仿冒品云云。被
    上訴人辯稱丁○○4人並無侵權行為，回音公司、盈生公司
    與大陸盈生公司不同法人，各自獨立運作，回音公司經銷多
    家公司產品，並未指示大陸盈生公司製造仿冒品，何況大陸
    盈生公司在台灣地區並無製造行為，尚不構成侵權行為，該
    公司法定代理人丙○○亦無賠償責任等語。經查：
  (一)按當事人主張有利於己之事實者，就其事實有舉證之責任，
    民事訴訟法第277條前段定有明文。又按因故意或過失，不
    法侵害他人之權利者，負損害賠償責任，故意以背於善良風
    俗之方法，加損害於他人者亦同，民法第184條第1項定有明
    文。查民法第184條第1項規定侵權行為2種類型，均適用於
    自然人之侵權行為，法人尚無適用上開規定之餘地（最高法
    院80年台上字第344號判決意旨參照，見本院卷第111至113
    頁）。至於同條第2項「違反保護他人之法律，致生損害於
    他人者，負賠償責任。但能證明其行為無過失者，不在此限
    。」，既未就法人侵權行為能力另設規定，解釋上法人仍無
    此部分侵權行為能力。回音公司與盈生公司既無侵權行為能
    力，即不能實施民法第184條第1項前段、第2項之侵權行為
    ，先予說明。
  (二)依上訴人所提出回音公司網路資料、發票、送貨及接單資料
    （見原審卷(一)第46至54頁、本院卷56、57頁），固能證明回
    音公司經銷型號「SB-142(2X1)-F」、「SB- 142(2X1)D -F
    」、「SB-142(2X 1)DF/RA / COVER」在內商品，嗣販賣侵
    害系爭專利之商品45件予京華公司；至於該45件商品是否係
    存貨、回音公司有無指示大陸盈生公司生產，尚無從憑此論
    斷。網路資料雖提及大陸盈生公司（見原審卷(一)第49至52頁
    ），然回音公司產品來源尚有訴外人大朋國際股份有限公司
    、銳昌企業股份有限公司、帛江科技股份有限公司、金潤企
    業有限公司、根旺企業股份有限公司等多家廠商，亦有相關
    商號統一發票多紙可證（見原審卷(二)第419至533頁），是網
    頁資料充其量僅能證明回音公司為經銷商，商品來源之一為
    大陸盈生公司。至於丁○○與乙○○名片固有大陸盈生公司
    地址（見原審卷(二)第379頁、本院卷第52頁），仍僅能證明
    回音公司、盈生公司與大陸盈生公司關係密切，尚不能遽然
    推論丁○○4人指示大陸盈生公司製造仿冒品。
  (三)至於回音公司與盈生公司設立地址雖相同，股東亦多所重疊
    ，大陸盈生公司係盈生公司百分之百投資所設立，固如前述
    ；僅屬回音公司與盈生公司間、盈生公司與大陸盈生公司間
    關係密切之資料，尚與丁○○4人有無共謀製造仿冒品無涉
    。上訴人既未能證明丁○○4人指使大陸盈生公司製造仿冒
    品，丁○○4人即不構成侵權行為，其餘被上訴人亦無連帶
    責任可言。
七、上訴人又主張回音公司於至遲於94年11月25日即網際網路上
    刊登廣告對外銷售仿冒品，已售予以色列DATA JCE
    ELECTRONICS公司仿冒品達5999個，95年8月間，回音公司並
    出售之編號「SB-142（2Xl）-F」、「SB- 142（2X1）- F」
    、「SB-142（2Xl）DF/RA /COVER」之仿冒品共45個，上訴
    人得請求被上訴人賠償1000萬元云云。被上訴人辯稱回音公
    司雖在網路刊登廣告，並在95年8月間販賣45個仿冒品予京
    華公司；惟上訴人未依專利法第79條、108條規定在專利物
    品或其包裝上標示專利證書號數，致回音公司不知其為系爭
    專利之專利權人，故不負損害賠償責任等語。經查：
  (一)按新型專利權人應在專利物品或其包裝上標示專利證書號數
    ，並得要求被授權人或特許實施權人為之，其未附加標示者
    ，不得請求損害賠償；但侵權人明知或有事實足證其可得而
    知為專利物品者，不在此限，專利法第108條、第79條定有
    明文。
  (二)上訴人於86年及92年已取得系爭專利，已如前述，嗣於95年
    11 月16日對被上訴人起訴（見原審卷(一)第6頁）。惟原審於
    96年3月8日前往上訴人營業所勘驗，系爭專利之連接器僅標
    示「PATENT PENDING」英文字樣，此為兩造所不爭（見原審
    95年聲字第1876號保全證據卷第18至20頁勘驗筆錄），上訴
    人既為BNC連接器產品專業製造商，其取得專利權多年後仍
    未標示專利證書號數，其辯稱連接器體積較小而無法完整標
    示專利證書號碼，然與常情不符，自非可採。至於上訴人所
    標示「PATENT PENDING」意指「專利審查中」，尚不足以顯
    示上訴人專利權，又無法提醒他人查證專利資料，反而造成
    他人誤認該產品尚未取得專利，顯與前開規定不符。
  (三)上訴人員工黃棟樑固於原審96年4月20日言詞辯論時證稱：
    回音公司有請我們過去作測試的指導等語（原審卷(二)第348
    頁筆錄），然證人並未具體說明測試時間、與系爭專利關係
    ，亦未提出發票或工作紀錄等資料，自不得僅憑證人不完整
    證詞即認定回音公司於刊登廣告、販賣商品前即知悉系爭專
    利係上訴人所享有。
  (四)上訴人又謂其為業界以研發技術聞名公司，回音公司亦對其
    取得系爭專利知之甚詳云云。惟上訴人以往係委請盈生公司
    生產系爭專利相關產品，交易時間早在84年間，此有盈生公
    司發票5張在卷可證（見原審卷(二)第382至387頁）；縱使87
    年成立之回音公司事後知悉上述交易，又如何能憑發票推論
    系爭專利嗣於86年及92年分別經公告專利權人為上訴人？是
    上訴人謂回音公司於刊登廣告及95年8月間販賣商品時，已
    知悉其為系爭專利權利人一節，尚非可取。
  (五)上訴人又以回音公司網頁介紹其為連接器之專業製造商，並
    參加93年10月間「台北國際電子零組件暨設備展覽會」（見
    原審卷(一)第47至51頁、原審卷(二)第380至381頁），因認其對
    系爭專利技術已充分瞭解云云；然上開簡介均未提及系爭專
    利，尚無從認定回音公司已知上訴人取得專利。至於上訴人
    謂大陸盈生公司於94年11月25日提供產品規格圖予訴外人
    Yaron FineSilver一節（見原審卷(二)389頁）；縱屬實情，
    亦屬大陸盈生公司行為，仍無從證明回音公司已知悉上訴人
    為系爭專利權利人。
  (六)上訴人另謂以色列DATA JCE ELECTRONICS公司於95年6月2日
    向回音公司訂購仿冒品達5999個，固提出電子郵件一份在卷
    （見原審卷(二)第394頁）；但回音公司否認上開交易，上訴
    人復無郵件正本或其他交易資料以供查核，故為本院所不採
    。而上訴人所提出Yaron FineSilver於96年1月7日、9日、
    10日之各項詢價電子郵件（見原審卷(二)第388至391頁），然
    被上訴人否認曾收受上開郵件或回信；況Yaron FineSilver
    縱使曾向回音公司詢價，亦不能證明回音公司或其他被上訴
    人於95年11月2日收到上訴人通知後，持續刊登廣告或販賣
    仿冒品。
  (七)上訴人既未標示專利證書號數，又未能證明回音公司人員刊
    登廣告及95年8月間販賣45個仿冒品予京華公司時，已知悉
    其上訴人系爭專利權人，依前開規定即不得請求回音公司賠
    償損害；其餘被上訴人亦無須負連帶賠償責任。
八、綜上所述，因回音公司與盈生公司並無侵權行為能力，上訴
    人又不能證明丁○○4人共謀指使大陸盈生公司人員製造侵
    害系爭專利之仿冒品，亦未能證明回音公司人員於知悉上訴
    人為專利權人後仍有刊登廣告或販賣侵害系爭專利商品之行
    為，自無從請求被上訴人賠償損害。從而，上訴人依據侵權
    行為法則與民法第28條、公司法第23條第2項規定，並依專
    利法第108條、第84條、第85條第1項第2款、第3項計算損害
    ，訴請被上訴人連帶給付上訴人1000萬元，及自起訴狀繕本
    送達翌日起至清償日止按年息百分之五計算之利息，為無理
    由，應予駁回。是則原審依此駁回其訴，經核並無違誤，上
    訴意旨指摘原判決不當，求予廢棄改判，為無理由，應予駁
    回。
九、本件為判決基礎之事證已明，兩造其餘主張、陳述及所提證
    據，經審酌後，認均與本件結論無礙，不再一一論列，併予
    敘明。
十、據上論結，本件上訴為無理由，爰判決如主文。
中    華    民    國    97    年    9     月    30    日
                    民事第十七庭
                        審判長法  官  藍文祥
                              法  官  張競文
                              法  官  吳燁山
正本係照原本作成。
如不服本判決，應於收受送達後20日內向本院提出上訴書狀，其
未表明上訴理由者，應於提出上訴後20日內向本院補提理由書狀
（均須按他造當事人之人數附繕本）上訴時應提出委任律師或具
有律師資格之人之委任狀；委任有律師資格者，另應附具律師資
格證書及釋明委任人與受任人有民事訴訟法第466條之1第1項但
書或第2項（詳附註）所定關係之釋明文書影本。
中    華    民    國    97    年    10    月     2    日
                              書記官  于  誠
附註：
民事訴訟法第466條之1（第1項、第2項）：
對於第二審判決上訴，上訴人應委任律師為訴訟代理人。但上訴
人或其他法定代理人具有律師資格者，不在此限。
上訴人之配偶、三親等內之血親、二親等內之姻親，或上訴人為
法人、中央或地方機關時，其所屬專任人員具有律師資格並經法
院認為適當者，亦得為第三審訴訟代理人。


司法院資訊處製作；財團法人民間司法改革基金會備份。
